臺灣臺北地方法院刑事判決　　　　　　　96年度易字第2344號
公　訴　人　臺灣臺北地方法院檢察署檢察官
被　　　告　甲○○
上列被告因違反毒品危害防制條例案件，經檢察官提起公訴（96
年度毒偵字第2106號），本院判決如下：
    主   文
甲○○施用第二級毒品，累犯，處有期徒刑玖月。
    事  實
一、甲○○前（一）於民國88年間因施用安非他命，違反毒品危
    害防制條例案件，經送觀察、勒戒後，因無繼續施用毒品之
    傾向，於88年10月15日經釋放，並由臺灣臺北地方法院檢察
    署檢察官於88年10月30日以88年度毒偵字第643 號、第669
    號為不起訴處分；（二）於89年3 月間因轉讓安非他命，違
    反毒品危害防制條例案件，經臺灣板橋地方法院（下稱板橋
    地院）判處有期徒刑8 月；（三）於89年9 月間，因施用安
    非他命，而違反毒品危害防制條例案件，經板橋地院判處有
    期徒刑6 月，所犯上開（二）、（三）二案件經判決確定後
    ，嗣由板橋地院於90年2 月21日以該院90年度聲字第728 號
    裁定合併定執行刑為有期徒刑1 年，並於91年1 月15日縮短
    刑期假釋執行完畢（於本件不構成累犯，又甲○○於假釋當
    日隨即接續執行其於89年3 月間因犯竊盜案件，為板橋地院
    判處罰金銀元2700元，經易服勞役折算9 日之執行，故於91
    年1 月25日方出監）；至於甲○○因犯上開（三）之案件，
    經送觀察、勒戒後，因有繼續施用毒品之傾向，復由板橋地
    院以該院89年度毒聲字第4487號裁定令入戒治處所施以強制
    戒治，於90年9 月7 日戒治期滿；（四）於93年間復因施用
    第二級毒品案件，經板橋地院於93年2 月20日以93年度簡字
    第363 號判決判處有期徒刑5 月確定，又因竊盜、偽造文書
    等案件，分別經板橋地院判處有期徒刑4 月、4 月確定，並
    經板橋地院以93年度聲字第2162號裁定定應執行有期徒刑11
    月確定，於93年7 月16日入監，於94年4 月18日縮行期滿執
    行完畢（於本件構成累犯）；（五）甲○○又因施用第二級
    毒品案件，經本院於94年3 月31日以94年度易字第218 號判
    決有期徒刑8 月，甲○○上訴後，並由臺灣高等法院於94年
    6 月30日以94年度上易字第700 號判決駁回上訴而確定，復
    因竊盜案件，由臺灣高等法院以94年度上易字888 號判處有
    期徒刑1 年10月確定，另經裁定定應執行有期徒刑2 年2 月
    確定，於94年11月18日入監，甫於96年5 月23日假釋出監付
    保護管束（於本件不構成累犯）。
二、甲○○詎猶不知悔改，於96年6 月21日為臺灣臺北地方法院
    檢察署觀護人採尿時起回溯96小時內某時，在臺北縣土城市
    某朋友住處，以燒烤方式施用第二級毒品甲基安非他命，嗣
    將採集尿液送驗，發現呈甲基安非他命類陽性反應，始查悉
    上情。
三、案經臺灣臺北地方法院檢察署檢察官自動檢舉偵查起訴。
    理  由
一、上開犯罪事實，業據被告甲○○於偵查及本院審理中坦承不
    諱，又被告為臺灣臺北地方法院檢察署觀護人採集之尿液，
    經送臺灣檢驗科技股份有限公司鑑驗結果，呈甲基安非他命
    於人體代謝後之安非他命及甲基安非他命陽性反應，有該公
    司出具之濫用藥物尿液檢驗報告1 紙在卷可稽。
二、按民國92年7 月9 日新修正之毒品危害防制條例刪除二犯及
    三犯之規定，一改修法前繁雜之處遇程序，僅將施用毒品者
    簡化區分為初犯、再犯，並認施用毒品者係屬病患性犯人，
    以觀察、勒戒戒除其身癮，並以強制戒治去除其心癮。經觀
    察、勒戒或強制戒治執行完畢釋放後，若係5 年後再犯該條
    例第10條施用毒品罪者，與同條例第20條第1 項、第2 項關
    於「初犯」之處理方式相同，檢察官應先聲請法院裁定令被
    告入勒戒處所觀察、勒戒，並視有無繼續施用毒品傾向，決
    定應予釋放、為不起訴之處分，或應聲請法院裁定令入勒戒
    處所強制戒治；若係5 年內「再犯」同條例第10條施用毒品
    罪者，依同條例第23條第2 項規定，檢察官則應依法追訴。
    觀諸該條例第20條第3 項之修正理由：「觀察、勒戒或強制
    戒治5 年後再犯者，顯見前所實施之觀察、勒戒或強制戒治
    已足以遮斷其施用毒品之癮，為期自新及協助其戒除毒癮，
    對此5 年後再犯者，爰明定仍適用初犯之規定，先經觀察、
    勒戒、強制戒治之程序。」及同條例第23條第2 項之修正理
    由：「為配合簡化施用毒品犯之刑事處遇程序，並鑑於經觀
    察、勒戒或強制戒治執行完畢釋放後5 年內再犯者，其再犯
    率甚高，原據以實施之觀察、勒戒及強制戒治既已無法收其
    實效，自應施以刑事處遇。」顯然如施用毒品者係前經觀察
    、勒戒或強制戒治等治療程序執行完畢5 年後，始再施用毒
    品之「初犯」，因前所執行之觀察、勒戒或強制戒治已足收
    戒除毒癮之效，自應重新執行觀察、勒戒或強制戒治等治療
    程序，並於治療程序執行完畢後，由檢察官為不起訴處分，
    毋庸對之追訴處罰；反之，在「再犯」之情形，因其先前所
    為治療程序顯未能收戒斷毒癮之效，且考量施用毒品者之再
    犯率偏高，乃簡化其刑事處遇程序，而逕予追訴處罰，不再
    施以治療程序。參酌上開立法理由，修正毒品危害防制條例
    就施用毒品者，祇於「初犯」及「5 年後再犯」二種情形，
    有其追訴條件之限制，即須於初犯經觀察、勒戒或強制戒治
    釋放後，5 年內均無施用毒品之行為，始能認其前所實施之
    觀察、勒戒或強制戒治已足遮斷毒癮，而得於5 年後再犯時
    ，再予適用初犯之規定，重行觀察、勒戒等程序。倘5 年內
    已經再犯，被依法追訴處罰，縱其第3 次（或第3 次以上）
    施用毒品之時間在初犯釋放5 年以後，即與「5 年後再犯」
    之情形有別，且因已於「5 年內再犯」，顯見其再犯率甚高
    ，原實施觀察、勒戒或強制戒治，已無法收其實效，而無5
    年戒斷期之存在，自無再經觀察、勒戒及強制戒治之必要，
    應由檢察官逕行起訴，始符新法修正之本旨（最高法院95年
    度臺非字第59號、第65號判決意旨參照）。查被告前因施用
    毒品案件，有如事實欄所載之觀察、勒戒、強制戒治、起訴
    、判刑之情形，有臺灣高等法院被告前案紀錄表1 份在卷可
    考，是被告本件施用毒品犯行非屬「初犯」及「5 年後再犯
    」之情形，依上開說明，自應逕予以論罪科刑。本件事證已
    經明確，被告之犯行堪予認定。
三、查甲基安非他命為毒品危害防制條例第2 條第2 項第2 款所
    列第二級毒品。核被告所為，係犯毒品危害防制條例第10條
    第2 項之施用第二級毒品罪。其持有第二級毒品之低度行為
    ，為其施用第二級毒品之高度行為所吸收，不另論罪。又被
    告有如事實欄所載論罪科刑執行完畢之事實（即一、（四）
    之部分），有臺灣高等法院被告前案紀錄表在卷可稽，其於
    5 年內再犯本件有期徒刑以上之罪，為累犯，應依刑法第47
    條第1 項規定加重其刑。本院爰審酌被告有如事實欄所載前
    科情形，素行不佳，惟被告所犯係自戕行為與其犯後坦承犯
    行，態度尚佳等一切情狀，量處如主文所示之刑，以示懲儆
    。
據上論斷，應依刑事訴訟法第284 條之1 、第299 條第1 項前段
，毒品危害防制條例第10條第2 項，刑法第11條前段、第47條第
1 項，判決如主文。
本案經檢察官林達到庭執行職務。
中　　華　　民　　國　　96　　年　　11　　月　　30　　日
                      刑事第十一庭法  官  江俊彥
以上正本證明與原本無異。
上正本證明與原本無異。
如不服本判決，應於判決送達後10日內向本院提出上訴狀及上訴
理由狀（應抄附繕本）。告訴人或被害人如對於本判決不服者，
應具備理由請求檢察官上訴，其上訴期間之計算係以檢察官收受
判決正本之日期為準。
　　　　　　　　　　　　　        書記官　劉英芬
中　　華　　民　　國　　96　　年　　12　　月　　3 　　日
附錄論罪科刑法條：
毒品危害防制條例第10條
施用第一級毒品者，處 6 月以上 5 年以下有期徒刑。
施用第二級毒品者，處 3 年以下有期徒刑。
